臺灣新竹地方法院刑事判決　　　　　　　 96年度易字第273號
公　訴　人　臺灣新竹地方法院檢察署檢察官
被　　　告　丁○○
　　　　　　　　　　巷34弄9號（現於臺灣台南監獄另案執行
上列被告因偽造文書案件，經檢察官提起公訴（95年度偵字第87
8 號）及移送併辦（95年度偵字第926 號），被告於本院準備程
序為有罪之陳述，爰經合議庭裁定由受命法官獨任行簡式程序審
理，並判決如下：
    主    文
丁○○行使偽造私文書，足以生損害於他人，累犯，處有期徒刑
捌月。偽造和解書壹張沒收。又共同偽造私文書，足以生損害於
他人，累犯，處有期徒刑伍月。偽造委託書貳張及偽造「丙○○
」印章壹枚均沒收。應執行有期徒刑拾壹月。偽造和解書壹張、
偽造委託書貳張及偽造「丙○○」印章壹枚均沒收。
    事    實
一、丁○○前因違反毒品危害防制條例案件，經本院於民國90年
    10月8 日，以90年度易字第673 號判處有期徒刑10月確定，
    於92年6 月12日縮刑期滿執行完畢。詎仍不知悔改，於下列
    時、地為偽造文書之犯行：
（一）丁○○因附表編號一、二所示之竊盜犯行（業經本院以93
      年度簡上字第89號判決確定），經台灣新竹地方法院檢察
      署檢察官以93年度偵字第3301號案件聲請簡易判決處刑後
      ，明知未與甲○○及乙○○達成和解，然為減免自己之刑
      責，竟未經甲○○、乙○○2 人同意，於93年8 月11日，
      在新竹市○○路○ 段97巷34弄9 號住處，製作內容為甲○○及乙○○已同意原諒楊家傑之不實和解書，並偽簽「甲○○」及「乙○○」之署名，表示已與甲○○及乙○○2
      人和解，寄送至台灣新竹地方法院檢察署檢察官收受而行
      使，足以生損害於甲○○、乙○○及檢察、司法機關處理
      刑事案件之正確性。嗣經台灣新竹地方法院檢察署檢察官
      函轉臺灣本院，本院審理時於93年9 月9 日開庭時提示上
      開偽造之和解書予甲○○時始查知上情。
（二）丁○○於附表編號三所示之時、地竊得丙○○所有之黑色
      皮夾1 個後（業經本院以93年簡上字第89號判決確定），
      欲持丙○○之證件申辦行動電話門號，旋於同日與真實姓
      名、年籍不詳綽號「大胖」之成年男子為犯意聯絡，委託
      不知情之刻印店員偽刻「丙○○」之印章1 枚，再偽以丙○○之名義，共同偽造以丙○○名義製作內容為丙○○委
      託陳聖文及楊先生代辦遠傳及和信門號之不實委託書2 張
      ，惟尚未持以行使，旋於93年11月18日下午6 時45分許，
      在新竹市○○路○ 段725 號唐老鴨電子遊藝場內，為警員
      察覺其腰部插有玩具手槍1 枝而對之實施盤查，經其同意
      搜索而扣得委託書2 張。
二、案經新竹市警察局第一分局報告臺灣新竹地方法院檢察署檢
    察官偵查起訴及本院職權告發台灣新竹地方法院檢察署檢察
    官偵查起訴。
    理    由
一、本件被告丁○○所犯之罪非死刑、無期徒刑、最輕本刑為3
    年以上有期徒刑之罪，或高等法院管轄第一審之案件，被告
    於本院準備程序進行中，就被訴事實為有罪之陳述，經本院
    合議庭認合於刑事訴訟法第273 條之1 第1 項之規定，裁定
    進行簡式審判程序，合先敘明。
二、訊據被告丁○○對於前揭犯罪事實迭於偵訊、本院準備程序
    及簡式審判程序時均坦承不諱，核與證人甲○○於審判中證
    述、被害人施坤松於警詢及偵查中指述相符，並有偽造和解
    書1 紙、搜索扣押筆錄、扣押物品清單、偽造委託書2 紙及
    物品照片影本等在卷可稽。此外，有偽造施坤松印章1 枚可
    佐，被告自白有與之相符之書證、物證佐之，被告自白真實
    性應足認定，本件事證明確，自應依法予以論罪科刑。
三、論罪科刑：
（一）新舊法之比較適用：被告行為後，刑法業於94年2 月2 日
      修正公布，95年7 月1 日施行。按行為後法律有變更者，
      適用行為時之法律，但行為後之法律有利於行為人者，適
      用最有利於行為人之法律，修正後刑法第2 條第1項 定有
      明文。此條規定係規範行為後法律變更所生新舊法律比較
      適用之準據法，本身尚無新舊法比較之問題，於新法施行
      後，應一律適用新法第2 條第1 項之規定，為「從舊從輕
      」之比較。經查：
   1、修正公布前刑法第28條：「二人以上共同實施犯罪之行為
      者，皆為正犯」之規定，固已修正為：「二人以上共同實
      行犯罪之行為者，皆為正犯」，惟上述用語上之修正，乃
      因「實施」一詞之範圍，在解釋上是否包括「陰謀共同正
      犯」及「預備共同正犯」存有爭議，為杜爭議，明白宣示
      本條不包括「陰謀共同正犯」及「預備共同正犯」，但仍
      包括共謀共同正犯，乃將「實施」修正為「實行」。是此
      項修正之結果，對於本件被告不生有利或不利之情形，應
      適用裁判時之刑法第28條之規定即可（最高法院95年度第
      21次會議）。
   2、刑法第47條第1 項關於累犯之規定修正為受徒刑之執行完
      畢，或一部之執行而赦免後，5 年以內「故意」再犯有其
      徒刑以上之罪者，為累犯，若再犯之罪為「過失犯」，則
      無累犯規定之適用，然依修正前刑法第47條之規定，過失
      犯亦可構成累犯，此項變動影響行為人之刑罰法律效果，
      亦屬刑法第2 條第1 項之法律變更，應適用最有利於被告
      之法律，本件被告前受有期徒刑執行完畢，於5 年以內再
      故意犯本件有期徒刑以上之罪，不論依修正前之刑法第47
      條，或修正後之刑法第47條第1 項之規定，均構成累犯，
      對被告而言並無有利或不利之情形，自不生新舊法比較之
      問題，應逕依修正後之刑法第47條，論以累犯，並加重其
      刑（最高法院95年度第21次會議）。
   3、依修正前刑法第51條規定：「數罪併罰，分別宣告其罪之
      刑，依左列各款定其應執行者：」其中第5 款規定：「宣
      告多數有期徒刑者，於各刑中之最長期以上，各刑合併之
      刑期以下，定其刑期。但不得逾二十年。」修正後刑法第
      51 條 第5 款規定：「宣告多數有期徒刑者，於各刑中之
      最長期以上，各刑合併之刑期以下，定其刑期。但不得逾
      三十年」，經比較結果，修正後刑法並非較有利於行為人
      ，故依刑法第2 條第1 項前段之規定，仍應依行為時之法
      律即修正前刑法，定其應執行之刑。
（二）核被告就犯罪事實欄一（一）部分（即偽造和解書部分）
      係犯刑法第210 條、第216 條之行使偽造私文書罪。就犯
      罪事實欄一（二）部分（即偽造委託書部分）係犯刑法第
      210 條、第217 條之偽造印章罪及偽造私文書罪。被告與
      不詳姓名綽號「大胖」之成年男子間，就犯罪事實欄一（
      二）部分，有犯意聯絡及行為分擔，應論以共同正犯。被
      告與姓名年籍不詳之成年人「大胖」共同利用不知情之刻
      印店人員偽刻「丙○○」印章1 枚，為間接正犯。被告在
      和解書上偽造「甲○○」、「乙○○」署押之低度行為，
      應為偽造私文書之高度行為吸收，偽造私文書之低度行為
      ，亦應為其後行使偽造私文書之高度行為所吸收，不另論
      罪，僅成立一行使偽造私文書罪；另被告另不知情之店員
      偽造「丙○○」印章之行為，為偽造私文書（偽造委託書
      ）之部分行為，亦不另論罪，僅成立一偽造私文書罪。至
      被告移送併辦部分（即95年度偵字第926 號部分）與起訴
      部分為事實同一之法律關係，自為本院審理範疇，附此敘
      明。被告所犯行使偽造私文書與共同偽造私文書部分，犯
      意個別，行為互異，應分論併罰。查被告有如事實欄所述
      之前案刑事犯罪執行紀錄，有臺灣高等法院被告前案紀錄
      表1 份附卷可稽，其於上開有期徒刑執行完畢後5 年內，
      故意再犯本件有期徒刑以上之罪部分，依修正後刑法第47
      條第1 項之規定論以累犯，並加重其刑。爰審酌被告為求
      減輕刑責，竟假冒被害人名義書立和解書企圖矇騙檢察、
      司法機構處理案件之正確性，以及企圖以偽造代辦門號之
      委託書以達申辦門號之目的，危急電信業管理且此一門號
      容易為他人用以為犯罪工具造成社會治安之潛在危害性，
      然被告犯後坦承全部犯行，態度尚佳等一切情狀，分別量
      處如主文所示之刑，以資懲儆。另被告偽造之和解書1 張
      及委託書2 張（連同其上偽造「甲○○」、「乙○○」簽
      名1 枚），為被告所有供犯罪所用之物，應依刑法第38條
      第1 項第2 款沒收之，另偽造印章1 枚應依刑法第219 條
      之規定沒收之。
據上論斷，應依刑事訴訟法第273條之1第1項、第299條第1項前
段、刑法第2 條第1 項前段、刑法第216 條、第210 條、第219
條、刑法第28條、第47條第1 項、修正前第51條第1 項第5 款、
第38條第1 項第2 款，判決如主文。
本案經檢察官陳榮林到庭執行職務。
中    華    民    國    96    年    7     月    10    日
                  刑事第一庭  法  官  李毓華
以上正本證明與原本無異。
如不服本判決應於收受本判決後十日內向本院提出上訴書狀，其
未敘述上訴理由者，並得於提起上訴後十日內向本院補提理由書
狀( 均須按他造當事人之人數附繕本 )「切勿逕送上級法院」。
中　　華　　民　　國　　96　　年　　7 　　月　　10　　日
                               書記官  陳美利
附錄本案論罪科刑法條：
刑法第216條
行使第210條至第215條之文書者，依偽造、變造文書或登載不實
事項或使登載不實事項之規定處斷。
刑法第210條
偽造、變造私文書，足以生損害於公眾或他人者，處5年以下有
期徒刑。
刑法第339條
意圖為自己或第三人不法之所有，以詐術使人將本人或第三人之
物交付者，處5年以下有期徒刑、拘役或科或併科1000元以下罰
金。
以前項方法得財產上不法之利益或使第三人得之者，亦同。
附表
┌──┬─────┬───────┬─────────┐
│編號│時間　　  │地         點 │行竊方法、被害人暨│
│    │          │              │竊得財物          │
├──┼─────┼───────┼─────────┤
│ 一 │93年3月12 │新竹市香山區內│徒手竊取甲○○所有│
│　　│日凌晨0時 │湖路160巷88號 │之玻璃管8支。     │
│　　│許        │倉庫。        │　                │
├──┼─────┼───────┼─────────┤
│ 二 │93年3月12 │同上址倉庫外空│徒手竊取乙○○所有│
│　　│日上午6時 │地。          │之日本種雞3隻。   │
│　　│許　      │              │                  │
├──┼─────┼───────┼─────────┤
│ 三 │93年11月18│新竹市○○路5 │持其所有之螺絲起子│
│    │日凌晨5時 │段537號後方。 │打開丙○○所有之車│
│    │許        │              │牌號碼HTT-672號重 │
│    │          │              │型機車置物箱後，竊│
│    │          │              │取其內之黑色皮夾1 │
│    │          │              │個（內有國民身分證│
│    │          │              │、健保卡、HTT─672│
│    │          │              │號機車行車執照、郵│
│    │          │              │局金融卡、中國信託│
│    │          │              │商業銀行信用卡、臺│
│    │          │              │新銀行信用卡、華信│
│    │          │              │銀行信用卡、IC電話│
│    │          │              │卡、員工識別證及汽│
│    │          │              │、機車駕照各1張。 │
└──┴─────┴───────┴─────────┘
